【裁判字號】    99,交易,46
【裁判日期】    990205
【裁判案由】    過失傷害
【裁判全文】
臺灣臺中地方法院刑事判決              99年度交易字第46號
公  訴  人  臺灣臺中地方法院檢察署檢察官
被      告  甲○○
上列被告因過失傷害案件，經檢察官提起公訴（98年度偵字第27
457號），本院判決如下：
    主    文
甲○○犯過失傷害罪，處拘役伍拾日，如易科罰金，以新臺幣壹
仟元折算壹日。
    犯罪事實
一、甲○○於民國98年9月19日下午，駕駛車牌NG-3929號自用小
    客車，沿臺中市○區○○○街自美和街往工學路方向行駛，
    於同日下午 3時10分許，途經忠明南路與工學五街口時，本
    應注意汽車行駛至交岔路口，其行進應遵守燈光號誌，而依
    當時之情形，天候晴、日間自然光線、柏油路面乾燥且無障
    礙物、視距良好，並無不能注意之情事，竟疏未注意及此，
    見前方路口燈光號誌已轉為禁止通行之紅燈後，仍貿然向前
    行駛，適與沿忠明南路自美村南路往南平路方向騎乘車牌YI
    T－633號重型機車之乙○○發生碰撞，致乙○○人車倒地，
    受有右前額挫傷、右臀擦挫傷、右足挫傷及左小腿擦傷等傷
    害。
二、案經乙○○告訴臺灣臺中地方法院檢察署檢察官偵查起訴。
    理    由
一、按被告以外之人於審判外之言詞或書面陳述，除法律有規定
    者外，不得作為證據，刑事訴訟法第159條第1項定有明文。
    又被告以外之人於審判外之陳述雖不符前4條(即刑事訴訟法
    第159條之1至之4)之規定，而經當事人於審判程序同意作為
    證據，法院審酌該言詞陳述或書面陳述作成時之情況，認為
    適當者，亦得為證據；當事人、代理人或辯護人於法院調查
    證據時，知有第159條第1項不得為證據之情形，而未於言詞
    辯論終結前聲明異議者，視為有前項之同意，刑事訴訟法第
    159條之5亦有明文。查被告於本院審判期日，當庭就檢察官
    引用之臺中市○○○道路交通事故初步分析研判表之證據能
    力聲明異議，表示不得作為證據使用，本院審酌上開初步分
    析研判表係警方依據兩造當事人之主述、現場相關事證所作
    之初步分析意見，係被告以外之人於審判外之陳述，且其所
    記載之內容，具有個案性質，不符合刑事訴訟法第159條之4
    所稱之特信性文書要件，應將之排除而不得作為證據使用，
    被告此項聲明異議為有理由，合先敘明。至被告、公訴人就
    本院所引用下列證據之證據能力，並未加以爭執，且本院審
    酌證據作成之形式、取得之方式，均無瑕疵，及與待證事實
    具有關聯性等情況，認為適當，應認得為證據，揆諸前開說
    明，均具有證據能力。
二、訊據被告甲○○固不否認於上揭時、地，駕駛自用小客車與
    告訴人乙○○所騎乘之機車發生碰撞之事實，惟矢口否認有
    何過失傷害之犯行，辯稱：伊只是搶黃燈，告訴人見伊路口
    號誌已變換，誤判被告應會停車，而未查看其前方號誌仍為
    紅燈，便未減速而繼續通行，致伊來不及反應，兩車始發生
    碰撞，伊因信賴告訴人應為遵守交通秩序之適當行為，縱有
    傷害之結果發生，仍難認伊有過失可言。又本件事故承辦員
    警僅通知伊後方路口之目擊證人製作道路交通事故談話記錄
    表，未調閱告訴人後方沿路之路口監視器影帶及查詢其他目
    擊證人，以釐清告訴人是否沿路闖紅燈、酒醉駕車或無照駕
    駛之情事，均損及伊之權益。況本件交通事故未曾送鑑定，
    肇事原因尚屬無法確定之狀況，依罪疑唯輕原則，應為對伊
    有利之認定。再者，告訴人於事故發生後，仍可與前來協助
    之友人談笑，且自稱該機車不久前亦曾發生車禍，復將要求
    之賠償金額自新臺幣（下同）28,000 元提高至252,910元，
    顯係藉機斂財云云。然查：
  (一)被告於98年9月19日下午3時10分許，沿臺中市○區○○○
      街自美和街往工學路方向行駛，途經忠明南路與工學五街
      口時，見該路口號誌已轉為紅燈，竟未停車等待，仍駕駛
      自用小客車闖越該路口，致與告訴人在路口發生碰撞，除
      告訴人騎乘之機車遭壓在被告之汽車前輪下外，告訴人亦
      飛彈至被告汽車之引擎蓋上，因而受有右前額挫傷、右臀
      擦挫傷、右足挫傷及左小腿擦傷等傷害之事實，業據證人
      即當日現場目擊者梁曉萍於警詢時證稱：「（問：請你詳
      述所見肇事經過？）我是該肇事轎車後面，與該轎車同向
      行駛，我看到該轎車闖紅燈，還拖行該機車」等語（見偵
      卷第17頁)；於偵查中亦結證：「（問：98年9月19日下午
      有無在忠明南路與工學五街口看到車禍發生？）當時我看
      到小客車行駛在我前方闖紅燈‧‧‧那台小客車是撞到機
      車的車頭，把機車壓在汽車下面，而且沒有踩煞車，還拖
      行機車，機車騎士被撞到對方的引擎蓋上」「（問：當時
      你為何會注意到號誌？）因為我騎很慢，而且忠明南路是
      大路口常出車禍，所以我就有注意到號誌是紅燈，我是停
      在那裡等，我就看到汽車撞到對方之後還下車罵機車騎士
      」等語（見偵查卷第32、33頁），核與證人即告訴人乙○
      ○結證被害情節相符（見偵查卷第28頁），且無顯然不合
      理之處，則證人洪曉萍之前開證述應屬可信。此外，復有
      道路交通事故現場圖及道路交通事故調查報告(一)、(二)各 1
      份、臺中市○○○道路交通事故談話記錄表（乙○○及梁
      曉萍部分）、現場照片10張及中山醫學大學附設醫院診斷
      證明書1紙附卷可憑（見偵查卷第7、11、12、15至17、21
      至26頁），足認被告確有於前揭時、地闖紅燈並致告訴人
      受有傷害之事實。被告以伊並無闖紅燈而係搶黃燈，告訴
      人始是闖紅燈，伊應可主張信賴保護原則等語置辯，顯係
      卸責之詞，洵不足採。
  (二)被告另辯稱：承辦員警並未調閱告訴人後方沿路之路口監
      視器影帶及查詢其他目擊證人，以釐清告訴人是否有沿路
      闖紅燈、酒醉駕車或無照駕駛等情事云云。查案發路口並
      無監視器，僅得由附近路口監視器錄影畫面看出前後車之
      關聯，業據承辦員警於偵查中回復書記官詢問在案，有臺
      灣臺中地方法院檢察署辦案公務電話紀錄表 1紙在卷可憑
      （見偵查卷第38頁）。又本件事故現場係平日交通往來頻
      繁之交岔路口，且人、車通行迅速，欲查訪目擊當日事故
      發生之證人本即不易，承辦員警於事故發生後10日之98年
      9 月29日始尋得證人梁曉萍製作談話紀錄表，已有運氣成
      分，尚難以未尋獲告訴人後方沿路之其他目擊證人，即認
      承辦員警之調查處理有損害被告之權益。況告訴人是否沿
      路闖紅燈、酒醉駕車或無照駕駛，僅涉及告訴人自身應否
      受交通規則之行政罰鍰以及公共危險之刑事罪責問題，不
      影響被告有無過失傷害責任之認定。又到場處理員警初判
      各駕駛人未飲酒，乃詢問被告：「警方在現場並未發現各
      駕駛人有疑似喝酒情形，依規定可不實施酒精濃度檢測，
      但是如果你有意見，可以要求警方對各駕駛人實施酒精濃
      度檢測，是否仍要實施酒測？」，被告即明確表示「不用
      」實施酒測等情，有臺中市○○○道路交通事故談話記錄
      表在卷可憑（見偵查卷第13頁），則員警此項未實施酒精
      濃度檢測之處置，尚無不當，被告事後反指對其權利有礙
      ，並無可採。
  (三)被告又辯稱：本件事故未曾送鑑定，肇事原因尚屬無法確
      定之狀況，依罪疑唯輕原則，應為對伊有利之認定云云。
      惟我國刑事訴訟法不採強制鑑定制度，對於待決事實有無
      交付鑑定之必要，法院本得取捨選擇後加以決定，倘對於
      待決事實之認定，必須運用特別知識經驗始可得知，自得
      選任鑑定人為鑑定。又待證事實已臻明瞭無再調查之必要
      者，當事人、代理人、辯護人或輔佐人聲請調查之證據，
      法院得以裁定駁回之，刑事訴訟法第163條之2第2項第3款
      定有明文。查本件待證事項係被告有無闖紅燈進入交岔路
      口之行為，係一客觀事實，當日在場見聞者均可作出判斷
      ，尚毋須借重在交通領域中受過特別教育、訓練或經歷長
      時間從事該業務經驗之人始可得知，是縱未送鑑定，亦非
      無法認定肇事原因。況本件業有目擊證人梁曉萍經具結之
      證述為憑，且本院審酌該證人之證述並無顯不可信之情形
      ，復有其他事證為佐，已如前述，則被告有闖紅燈而撞傷
      告訴人之行為，事證明確，並無「罪疑有利被告原則」之
      適用餘地。至被告聲請將本案送行車事故鑑定委會鑑定肇
      事原因，惟依上開說明，核無必要，爰依刑事訴訟法第16
      3條之2第2項第3款規定予以駁回，附此敘明。
  (四)關於告訴人於事故發生後，是否仍能與其友人談笑風生，
      僅得作為認定告訴人所受傷害輕重之參考；告訴人所騎乘
      之機車是否亦曾發生其他車禍，則與本件交通事故無關；
      被告要求賠償金額是否過鉅，乃屬被告與告訴人間民事損
      害賠償請求之問題，均不影響本院上開對被告刑事責任之
      認定。是被告以上辯解，均無從為其有利之認定。
三、按汽車行駛至交岔路口，其行進、轉彎，應遵守燈光號誌，
    道路交通安全規則第102條第1項第 1款前段定有明文。又車
    輛面對圓形紅燈表示禁止通行，不得超越停止線或進入路口
    ，道路交通標誌標線號誌設置規則第206條第5款第 1目亦有
    明文。本件交通事故當時，係天候晴、日間自然光線、柏油
    路面乾燥且無障礙物、視距良好等情，有道路交通事故調查
    報告表(一)附卷可參（見偵查卷第11頁），顯見被告並無不能
    注意遵守燈光號誌行駛之情事，其竟在前方路口燈光號誌已
    轉為禁止通行之紅燈，仍貿然向前行駛，以致肇事，其有未
    遵守交叉路口燈光號誌之過失甚明。再者，告訴人確因本次
    車禍受有右前額挫傷、右臀擦挫傷、右足挫傷及左小腿擦傷
    等傷害，有前揭診斷證明書為證，告訴人既因該車禍受有傷
    害，則被告之過失行為與告訴人所受傷害間，自具有相當因
    果關係。是本件被告過失傷害之犯罪事證已臻明確，其犯行
    洵堪認定，應依法論罪科刑。
四、核被告所為，係犯刑法第284條第1項前段之過失傷害罪。爰
    審酌被告未有前科，素行良好（參卷附臺灣高等法院被告前
    科紀錄表)，大學畢業之智識程度（見偵查卷第8頁被告個人
    戶籍資料查詢結果之教育程度註記），以及本件被告係因過
    失行為致罹刑章，告訴人所受傷害非鉅，惟被告在車禍發生
    後，迄今未賠償告訴人損失，犯後態度難謂良好等一切情狀
    ，量處如主文所示之刑，並諭知易科罰金之折算標準，以示
    懲儆。又刑法第62條業已將自首之規定修正為得減輕其刑，
    其修法理由為：「自首之動機不一而足，有出於內心悔悟者
    ，有由於情勢所迫者，亦有基於預期邀獲必減之寬典者。對
    於自首者，依現行規定一律必減其刑，不僅難於獲致公平，
    且有使犯人恃以犯罪之虞。在過失犯罪，行為人為獲減刑判
    決，急往自首，而坐令損害擴展之情形，亦偶有所見。是必
    減主義，在實務上難以因應各種不同動機之自首案例。惟得
    減主義，既可委由裁判者視具體情況決定減輕其刑與否，運
    用上較富彈性，真誠悔悟者可得減刑自新之機，而狡黠陰暴
    之徒亦無所遁飾，可符公平之旨，宜予採用。」本件被告在
    事故發生後，固向據報前往處理之員警承認為肇事人，有臺
    中市○○○道路交通事故肇事人自首情形記錄表在卷可憑（
    見偵查卷第19頁），縱可認定合於自首要件，惟被告在偵審
    期間，始終否認有闖紅燈之肇事責任，顯難認已具真誠之悔
    悟，依前揭修法理由，爰不適用自首規定減輕其刑，附此敘
    明。
五、據上論斷，應依刑事訴訟法第299條第 1項前段，刑法第284
    條第1項前段、第41條第 1項前段，刑法施行法第1條之1第1
    項、第2項前段，判決如主文。
本案經檢察官丙○○到庭執行職務
中    華    民    國    99    年    2     月    5     日
                刑事第四庭    法  官  張恩賜
以上正本證明與原本無異。
如不服本判決，應於收受判決後10日內向本院提出上訴書狀，並
應敘述具體理由；其未敘述上訴理由者，應於上訴期間屆滿後20
日內向本院補提理由書（均須按他造當事人之人數附繕本）「切
勿逕送上級法院」。
                              書記官  黃舜民
中    華    民    國    99    年    2     月    5     日
附錄本案論罪科刑法條
刑法第284條第1項：
因過失傷害人者，處六月以下有期徒刑、拘役或五百元以下罰金
，致重傷者，處一年以下有期徒刑、拘役或五百元以下罰金。

司法院資訊處製作；財團法人民間司法改革基金會備份。
